臺灣高等法院民事判決
110年度上易字第161號
上  訴  人  陳楷楨  
被 上訴 人  馬曉蓁  
            程相仁  
            林世欽  
            黃子舜  
            蔡佳純  
兼  共  同
訴訟代理人  李宗翰  


上6 人共同
訴訟代理人  王心吟  
上列當事人間請求侵權行為損害賠償事件，上訴人對於中華民國
109年11月10日臺灣新北地方法院108年度訴字第3075號第一審判
決提起上訴，本院於110年7月27日言詞辯論終結，判決如下：
    主      文
上訴駁回。
第二審訴訟費用由上訴人負擔。
    事實及理由
一、上訴人主張：伊於民國107年間為新北市新莊區裕民國民小
    學（下稱裕民國小）專任教師，原擔任訴外人A童級任導師
    ，被上訴人戊○○、辛○○、丙○○、壬○○、卯○○（下合稱戊○○等
    5人）分別為裕民國小校長、學務主任、輔導主任、教務主
    任、輔導老師，被上訴人甲○○（與戊○○等5人下分稱姓名，
    合稱被上訴人）為新北市政府教育局法制專員。因A童父母
    向新北市政府不實陳情A童不敢到校上課，被上訴人與A童父
    母共謀使A童轉班，製作調班申請書，指派辛○○、壬○○、卯○
    ○入班輔導並製作不實輔導紀錄，意圖使伊撤銷另案訴訟。
    嗣於同年1月17日，戊○○與原審共同被告子○○、癸○○、辰○○
    、巳○○、庚○○、己○○、寅○○、乙○○、丑○○、丁○○（下稱子○○
    等10人）召開106學年度常態編（調）班工作小組會議（下
    稱系爭調班會議），同意讓A童轉班，並製作同年月18日轉
    班通知書。戊○○等5人受甲○○指揮監督，捏造伊為狼師，而
    以上開公然方式貶抑、排擠、騷擾之霸凌行為，足使伊因此
    被解聘而喪失工作權，受有名譽、信用及精神上之損害等情
    。爰依民法第184條、第185條、第195條、性別工作平等法
    （下稱性平法）第27條規定，求為命被上訴人連帶給付60萬
    元，及加付自起訴狀繕本送達翌日起算法定遲延利息之判決
    （上訴人逾上開請求，提起上訴後撤回起訴《見本院卷第237
    頁》，不在本院審理範圍）。
二、被上訴人部分：
　㈠戊○○等5人則以：A童父母申請轉班，伊等依法作適當處理，
    並未要求上訴人撤銷另案訴訟，且指派專人入班輔導，對上
    訴人名譽、信用亦未造成侵害；裕民國小並未因A童轉班對
    上訴人為不利之處分。上訴人就同一事由對伊等提出刑事告
    訴，業經臺灣新北地方檢察署（下稱新北地檢署）檢察官以
    108年度偵字第3314、24780號為不起訴處分。又伊等皆為依
    法從事公務之人員，倘因執行職務涉及侵權行為，上訴人應
    依國家賠償法規定請求，不得逕依民法規定向伊等請求賠償
    ；上訴人請求國家賠償部分，業經法院判決上訴人敗訴確定
    （案列原法院107年度國字第20號、本院108年度上國易字第
    2號，下稱系爭國賠事件），自不得再向伊等請求等語，資
    為抗辯。
　㈡甲○○則另以：伊為新北市政府教育局法制專員，無與系爭調
    班會議之調班委員有何接觸或指示，僅因上訴人一直濫訴，
    教育局指派伊協助學校處理訴訟，對上訴人無任何侵權行為
    等語，資為抗辯。　
三、原審就上開部分為上訴人敗訴之判決，上訴人提起上訴，並
    聲明：㈠原判決關於駁回上訴人後開第㈡項之訴部分廢棄。㈡
    被上訴人應連帶給付上訴人60萬元，及自起訴狀繕本送達翌
    日起至清償日止，按週年利率5％計算之利息。被上訴人均答
    辯聲明：上訴駁回。
四、下列事項為兩造所不爭執，應可信為真實（見本院卷第170
    、171頁）：　　
  ㈠上訴人於107年間為裕民國小專任教師，原擔任訴外人A童級
    任導師，戊○○、辛○○、丙○○、壬○○、卯○○分別為
　  裕民國小校長、學務主任、輔導主任、教務主任、輔導老師
　  ；甲○○為新北市政府教育局之法制專員。
  ㈡A童父母向新北市政府陳情A童不敢到校上課，並使用Line通
    訊軟體在班級家長群組張貼表示A童在上訴人班級壓力過大
    、適應不良，另在班級宣揚要轉班乙事。
  ㈢戊○○於107年1月2日召開會議討論A童轉班事項，並啟動輔導
    機制，分別指派辛○○、壬○○、卯○○入班輔導、製作輔導紀錄
    ，於同日由壬○○告知上訴人填具轉班申請書之意見。
  ㈣107年1月17日，戊○○召開系爭調班會議，以卯○○製作之
　  輔導紀錄，及A童父母之陳述，而決議通過讓A童轉班。
  ㈤上訴人曾對被上訴人提出刑事告訴（以戊○○、辛○○、壬○○、
    丙○○及卯○○涉犯圖利、誹謗、強制及違反個人資料保護法，
    及戊○○、甲○○涉犯行使偽造私文書及使公務員登載不實罪）
    ，業經新北地檢署檢察官以108年度偵字第3314、24780號作
    成不起訴處分。
  ㈥上訴人曾以A童父母及裕民國小為被告，訴請國家賠償，經系
    爭國賠事件判決上訴人敗訴確定。
五、兩造之爭點如下：
  ㈠本件上訴人得否逕向被上訴人提起侵權行為訴訟？
　㈡承上，若為肯定，上訴人依侵權行為、性平法等規定請求被
    上訴人連帶賠償，有無理由？及若有理由，金額若干為適當
    ？
六、茲就兩造之爭點，說明本院之判斷如下：
　㈠本件上訴人得否逕向被上訴人提起侵權行為訴訟部分：
　⒈按公務員因故意違背對於第三人應執行之職務，致第三人受
    損害者，負賠償責任。其因過失，以被害人不能依他項方法
    受賠償時為限，負其責任，為民法第186條第1項所明定。91
    年11月4日修正之法院辦理國家賠償事件應行注意事項第6、
    7項分別規定：「公務員於執行職務行使公權力時，因故意
    不法侵害人民自由或權利者，有請求權人依民法第186條規
    定，向該公務員提起損害賠償之同時或先後，復依本法之規
    定，向賠償義務機關請求協議或提起損害賠償之訴者，法院
    在賠償義務機關協議程序終結或損害賠償訴訟裁判確定前，
    應以裁定停止對公務員損害賠償訴訟程序之進行」、「公務
    員於執行職務行使公權力時，因過失不法侵害人民自由或權
    利者，有請求權人僅得依本法之規定，向賠償義務機關請求
    損害賠償，不得依民法第186條第1項規定，向該有過失之公
    務員請求損害賠償。如原告逕向該有過失之公務員提起損害
    賠償之訴，得依民事訴訟法第249條第2項規定，認其訴顯無
    理由，逕以判決駁回之」，可知法院於受理原告逕以公務員
    過失執行職務為損害賠償請求時，始得以訴顯無理由駁回，
    故意則不在此限。
　⒉本件被上訴人均為公務員，上訴人主張甲○○意圖使上訴人撤
    銷另案訴訟，與戊○○等5人、A童父母共謀使A童轉班，製作
    不實調班申請書、入班輔導紀錄乙節，乃指被上訴人「故意
    」違背對於第三人應執行之職務，致上訴人受損害，依上說
    明，僅如上訴人另同時或先後向賠償義務機關提起國家賠償
    之訴者，受理之法院應裁定停止訴訟，並未限制上訴人不得
    對被上訴人提起訴訟。又本件上訴人向裕民國小提起系爭國
    賠事件，已經判決上訴人敗訴確定，業如前述，上訴人提起
    本件訴訟，已無應裁定停止訴訟之事由，民法第186條第1項
    規定亦無以國家賠償事件勝訴為對公務員提起訴訟之要件，
    自非法所不許。被上訴人抗辯上訴人不得提起本件訴訟云云
    ，並無可採。　　
　㈡戊○○等5人依A童父母申請，進行轉（調）班之程序，乃依法
    令之行為，難認其有故意違背對於第三人應執行之職務，或
    受甲○○之指示、或與之共謀使上訴人撤回另案訴訟之情形，
    或違反性平法應對上訴人負賠償責任之情形。　
　⒈依新北市國民小學及國民中學常態編班及分組學習補充規定
    第12條：「學生經編班確定後，不得任意調整就讀班級。如
    因教育輔導或其他原因，需要調整就讀班級者，應依下列程
    序辦理：㈠學生家長應以書面詳細述明理由，向承辦編班業
    務處（室）受理後，應協調輔導處（室）指派輔導教師瞭解
    及妥善輔導。經輔導教師瞭解、溝通及輔導確實無法解決者
    ，召開個案會議後，提交編班委員會研議…㈢編班委員會會議
    議程得由輔導教師、原班導師報告處理情形後，於1個月內
    審議，並研議相關配合措施…」。而依裕民國小常態編（調
    ）班工作小組實施計畫（下稱系爭實施計畫）第6點規定：
    「一、調班程序：⑴學生家長應以書面詳細述明理由，向教
    務處註冊組提出調班申請，惟不得指定轉入之班級…⑵教務處
    註冊組受理後，協調輔導室指派輔導教師瞭解及妥善輔導。
    …無法解決者，召開個案會議後，提交學校編（調）班小組
    研議。⑶學校編（調）班小組會議議程得由輔導教師、原班
    導師處理情形後，提請學校編（調）小組於一個月內審議…
    。二、學生調班案件之相關配套措施，依下列方式辦理：⑴
    若調班原因係班上其他學生造成者，則建議輔導室將其列為
    個案輔導對象，妥善予以輔導，以免其對該班學生繼續造成
    影響。⑵若調班原因係原班教師造成者，應由學校將其列入
    輔導對象，除加強視導外，並隨時詳細紀錄其教學與班級經
    營情形，必要時彙整相關資料提報教師評審委員會審查。對
    於不適任教師應妥善予以輔導，必要時依教師法等相關規定
    予以停聘、不續聘、解聘之處理，以確保學生受教權益」（
    見系爭國賠事件一審卷第31至33頁、第305頁）。足見新北
    市各區所屬國民小學學生之家長如因教育輔導或其他原因，
    需要調整學生就讀班級，得提出調班申請，學校接獲調班書
    面申請後，應依前揭規定協調輔導室指派輔導教師瞭解及妥
    善輔導，若仍無法解決者，即召開常態編（調）班工作小組
    會議進行審議，此為新北市所轄國民小學處理家長申請學生
    調班之標準流程，裕民國小常態編（調）班計畫規定之流程
    亦與此相合。
　⒉本件係由A童父母於106年12月26日提出轉班原因說明文件，
    並於107年1月2日向裕民國小提出調班申請書，以書面說明
    申請調班之原因；裕民國小依前開規定召開行政會議討論A
    童轉班事項並啟動輔導機制，指派輔導老師卯○○輔導關懷A
    童，另透過辛○○及壬○○入班觀察紀錄A童學習適應情形；於1
    07年1月17日召開系爭調班會議，經與會人員共同審酌輔導
    老師所紀錄A童學習適應情形、上訴人與A童父母之各自陳述
    ，透過與會人員共同討論暨採無記名投票，過半數同意A童
    轉至裕民國小學生人數較少之班級，並於同年月18日正式製
    作學生轉班通知單通知上訴人等情，有裕民國小學生調班申
    請書、106學年度編（調）班工作小組會議紀錄、輔導教師
    輔導紀錄表、學生轉班通知單、A童觀課紀錄等件可查（見
    系爭國賠事件外放限閱卷《下稱國賠限閱卷》），其調班流程
    與前揭新北市及裕民國小規定常態調班之流程相符，戊○○等
    5人召開行政會議、進行輔導及入班觀課，另戊○○與子○○等1
    0人復行召開系爭調班會議、依會議決議製作轉班通知書等
    行為，均屬依法令之行為，並無不法。
　⒊上訴人固主張甲○○、戊○○欲以A童要求調班一事，期上訴人能
    撤銷伊因不滿校方曾認定伊對學生性騷擾案件成立，而對調
    查小組成員另案訴訟（見新北地檢署107年度他字第1384號
    卷《下稱他字卷》㈡第5頁），而與辛○○、丙○○、壬○○、卯○○共
    同誣指伊有可歸責事由，並安排辛○○、壬○○、卯○○到班製作
    不實之輔導紀錄，以性別為差別待遇，再作成同意調班之決
    議，違反性平法第7條、第9條及第12條第1項第1款之規定，
    並對伊為貶抑、排擠、騷擾之霸凌行為，足使伊因此被解聘
    而喪失工作權，造成伊受有人格尊嚴、名譽權、信用權之損
    害等語，均為被上訴人所否認。查：
　⑴本件A童父母於106年12月26日提出之調班原因說明文件，其
    內容乃具體指涉：上訴人自106年9月至12月間，未查明A童
    犯錯原因，或與家長連絡，就在聯絡簿上寫A童惡意打傷人
    、弄壞實驗用品、且上訴人有故意為難A童參加球隊之訓練
    、比賽等節；A童之父因此以A童「適應不良、壓力過大」為
    由提出調班申請書乙節，有107年1月2日調班申請書為憑（
    見國賠限閱卷第227、229頁）。A童父母所指涉之具體事件
    ，對照上訴人於學童聯絡簿親師交流欄記載A童在校情形提
    醒A童父母應多加關心、球隊練習等具體內容觀之（見系爭
    國賠事件原審卷第37至51頁），並非虛構，上訴人主張：被
    上訴人未先調查A童父母書面所述內容不實即發動調班程序
    於法未合云云，即無可採。又依輔導紀錄表記載：A童提及
    自身對於上訴人之焦慮及害怕，並自述期能轉班一節（見國
    賠限閱卷第257頁），與前述調班申請書所填載原因尚屬相
    符。是本件A童父母申請調班之原因，係因上開事件造成A童
    之壓力及適應問題，應可認定。上訴人主張：被上訴人與A
    童父母共同捏造誣指伊有可歸責之事由，且非實際申請之原
    因云云，未舉證以實其說，亦無足取。
　⑵又裕民國小收受A童父母調班申請後，對A童、上訴人分別進
    行面談、輔導；除於107年1月2日、8日、12日對上訴人進行
    觀課外，另安排於同年月3日、9日、12日對社會、自然課等
    課任老師進行觀課，其內容描述A童在不同課堂上與老師、
    同學間之學習、互動情形，以期了解A童在課堂上之心理狀
    態，俾便提供輔導；並未提及上訴人教學上對A童有不公平
    或係因上訴人有針對A童而引發其不悅或衝突，更遑論有隻
    字片語提及上訴人有性騷擾學生或虐童等相關紀錄，有觀課
    紀錄可按（見國賠限閱卷第257至264頁），難認該紀錄有對
    上訴人為不利或偏頗之描述，致其名譽權或信用權受有損害
    。嗣裕民國小依上開法令召開系爭調班會議，將輔導紀錄表
    、觀課紀錄、上訴人陳述意見函、A童父母之申請書併同檢
    附於系爭調班會議中，供委員投票時審查，並給予上訴人陳
    述意見之機會，經投票後亦僅作成同意A童調班之決議，並
    未作成不利於上訴人之附帶決議或事實認定，亦未就該調班
    之結果歸咎於上訴人。而常態編班係為使學生能公平受教，
    為避免親師利用身分、地位指定班級之不平等，始對調班加
    以限制，並非教師之福利措施，縱為審核是否有調班必要，
    依規定需對師、生進行之輔導、關懷，因此引起被輔導或關
    懷者心理上之不悅感受，制度本身仍屬客觀中立，非可逕認
    有構成歧視或侵害名譽權可言。本件A童父母申請調班原因
    指稱係A童原班教師即上訴人所造成，依系爭實施計畫第6點
    第2項第2款規定，學校或可依此將上訴人列入輔導對象，必
    要時再彙整資料提報教師評審委員會，於認定不適任時予以
    輔導、依教師法處置；然上訴人並不否認事後裕民國小並未
    因調班結果對其作成任何不利益之處分（見本院卷第168頁
    ），其決議亦無認何不利於上訴人之認定，實難認上訴人有
    因該調班申請、輔導紀錄、或系爭調班會議之過程，影響其
    工作權，或受到名譽權或信用權之損害。上訴人復主張：辛
    ○○、壬○○、卯○○到班製作之輔導紀錄不實，將來會以此結果
    對其有不利之處分云云，要屬臆測之詞，未能舉證以實其說
    ，洵不足採。
　⑶按雇主對求職者或受僱者之進用，不得因性別或性傾向而有
    差別待遇；雇主為受僱者舉辦或提供各項福利措施，不得因
    性別或性傾向而差別待遇；受僱者於執行職務時，任何人以
    性別歧視之言詞或行為，對其造成敵意性、脅迫性或冒犯性
    之工作環境，致侵犯或干擾其人格尊嚴、人身自由或影響其
    工作表現，為性騷擾之情形之一；分別為性平法第7條、9條
    及第12條第1項第1款所明定。本件申請調班之A童，其父母
    申請調班之原因及系爭調班會議決議A童調班之理由，均未
    以上訴人之性別作為要素，業如前述，上訴人主張：被上訴
    人欲捏造伊為狼師使A童調班，對伊以性別歧視，影響伊工
    作權、人格尊嚴，違反性平法之規定云云，並未舉證以實其
    說，亦與上開法條規定難謂相合，自屬無據。
　⑷上訴人另主張甲○○、戊○○欲以A童要求調班一事，期上訴人能
    撤銷另案訴訟云云，亦為被上訴人所否認。查：壬○○於偵查
    中已稱：性騷擾案件與本件調班是獨立二件事，無任何牽連
    關係等語（見他字卷㈡第5頁），而依前所述，A童申請調班
    及相關輔導紀錄均未提及要求上訴人撤告一事，上訴人復未
    提出證據以實其說，難認二者間有何條件關聯。又甲○○為新
    北市政府教育局之法制專員，並非裕民國小教職員，上訴人
    未能舉證A童調班係依甲○○指示或與戊○○共謀，其主張：甲○
    ○、戊○○共謀A童調班一事以期上訴人撤告云云，亦無可取。
　⑸準此，上訴人主張被上訴人共謀以A童調班、製作不實調班申
    請書、製作不實輔導紀錄，違反性平法及侵害伊名譽權、信
    用權，應對伊負損害賠償責任云云，均未能舉證以實其說，
    難認有據。　
七、綜上所述，上訴人依民法第184條、第185條、第195條、性
    平法第27條第1項本文規定，請求被上訴人連帶給付上訴人6
    0萬元，及自起訴狀繕本送達之翌日起至清償日止，按週年
    利率5％計算之利息，為無理由，應予駁回。從而，原審就該
    部分為上訴人敗訴之判決，並無不合。上訴論旨指摘原判決
    該部分不當，求予廢棄改判，為無理由，應駁回上訴。並依
    民事訴訟法第78條規定，為訴訟費用負擔之判決。
八、本件事證已臻明確，兩造其餘之攻擊或防禦方法及所用之證
    據，經本院斟酌後，認為均不足以影響本判決之結果，爰不
    逐一論列，附此敘明。
九、據上論結，本件上訴為無理由，爰判決如主文。
中　　華　　民　　國　　110 　年　　8 　　月　　17　　日
                 民事第二十四庭
                       審判長法  官  胡宏文
                             法  官  朱慧真
                             法  官  陳筱蓉
正本係照原本作成。
不得上訴。
中　　華　　民　　國　　110 　年　　8 　　月　　18　　日
　　　　　　   　　　　　　　書記官  陳珮茹